臺灣高等法院刑事判決　　　　　　　　94年度上訴字第1534號
　上　訴　人
　即　被　告　甲○○
　指定辯護人　本院公設辯護人王永炫
上列上訴人因強盜案件，不服臺灣板橋地方法院94年度訴字第
160號，中華民國94年4月22日第一審判決（起訴案號：93年度偵
字第1202號），提起上訴，本院判決如下：
    主  文
原判決撤銷。
甲○○搶奪，因防護贓物、脫免逮捕，而當場施以強暴，累犯，
處有期徒刑伍年肆月。
    事      實
一、甲○○前於民國82年間因搶奪案件，經臺灣高雄地方法院判
    有期徒刑1年2月確定，於84年7月9日執行完畢。復於90年間
    因違反毒品危害防制條例案件，經臺灣高雄地法院以91年度
    訴字第1293號判決判處應執行有期徒刑11月，91年7月22日
    判決確定，於92年8月7日因縮短刑期執行完畢。詎猶不知悔
    改，因負債而萌生搶奪之意，於93年12月29日上午9時50分
    許，騎乘其父親乙○○所有車號XOM－450號機車，行經臺北
    縣永和市○○路225巷42號前時，見丙○一人獨自行走，認
    有機可乘，即意圖為自己不法之所有，先在路旁將所其騎乘
    之機車車牌號碼450三碼以自備膠帶黏貼封住，使人不易辨
    識該機車號碼，而後騎乘上開機車從丙○後方經過，趁丙○
    彎腰買菜僅以單手握持咖啡色皮包未及防備之際，徒手奪取
    丙○之咖啡色皮包1只，內有現金新台幣（下同）2,885元，
    華南銀行提款卡1張、健保卡2張。得手後即欲離開，丙○乃
    自後追趕上而拉住甲○○之衣服，以阻其離去，甲○○乃以
    手欲推開丙○未果，竟欲防護贓物及脫免逮捕，不顧丙○尚
    緊抓著其衣服，仍將機車加速前行，致丙○因此倒地而受拖
    行，以此方式對丙○施以強暴，隨後甲○○因機車重心不穩
    撞上路旁之菜販攤位致人車倒地，丙○亦因遭拖行而受有雙
    手手肘、左手肩膀、右腳膝蓋等處擦傷等傷害，甲○○則為
    現場之路人當場制伏後報警。
二、案經丙○訴由臺北縣政府警察局永和分局報請臺灣板橋地方
    法院檢察署檢察官偵查起訴。
    理      由
一、訊據上訴人即被告甲○○坦承於上揭時、地，騎乘機車徒手
    搶奪被害人丙○所有之咖啡色皮包1只（內含2,885元、華南
    銀行提款卡1張、健保卡2張）之事實，惟否認有何準強盜之
    犯行，辯稱：伊皮包搶到手後，正要加速離開時，有人從後
    面抓住伊，伊重心不穩，就撞倒前面攤販，伊本來就要向前
    跑，不是因為有人抓才跑云云。惟查，上開事實業經被害人
    丙○於原審審理中結證稱：被告搶了伊的皮包，伊第一個反
    應，二隻手抓著歹徒的外套，歹徒騎機車繼續跑，拖了伊往
    前約10公尺左右，在轉彎的時候，歹徒撞到另1個攤販，歹
    徒想要往右邊轉彎，但是伊抓著他，他拖著伊在地上，伊因
    為被他拖行而受傷，歹徒有用1隻手企圖要把伊推開等情綦
    詳，是被告確有騎乘機車搶奪犯行，並於得逞後即欲逃離現
    場，且明知有人在後拉住並追喊之事實，已可認定。再者，
    被害人丙○因為被告以機車拖行，致受有雙手手肘、左手肩
    膀、右腳膝蓋等處擦傷一節，業經證人丙○於原審審理時證
    述在卷，並經原審法院於審理時當場勘驗，被害人丙○右腳
    膝蓋仍有一直徑約1公分之瘀血傷勢屬實，而被告於偵審中
    就被害人丙○之傷勢係其所造成並不否認，於原審審理時並
    自承其行搶後有拖行抓著伊的人，當時機車加速的意思是拿
    到皮包就要趕快走，伊知道有人抓著伊，機車倒地後站起來
    時有看到被害人右手肘有受傷等語。查被告於行搶後遭被害
    人拉住衣服，為求能逃離現場，竟不顧被害人雙手仍緊抓攀
    附在被告身上，而加速騎乘機車拖行被害人，所為即非僅係
    機車原即向前之動力，顯然係出於被告催加油門加速前衝所
    致，是被告所為，即屬當場對被害人施以強暴。又被告搶奪
    之財物為被害人所有之咖啡色皮包1只，內含現金2,885元，
    華南銀行提款卡1張、健保卡2張，已據被害人證述明確，並
    為被告所是認，復有臺北縣政府警察局贓物認領保管單1件
    附卷可稽。綜上，被告辯稱係機車自然向前衝、未對被害人
    施強暴，僅為單純之搶奪云云，顯係卸責之詞，不足採信，
    其犯行事證明確，足以認定。
二、核被告所為，係犯刑法第329條之準強盜罪，應依刑法第328
    條第1項處斷。被害人丙○雖因受被告拖行而受傷，惟上開
    傷害應為被告施強暴行為之當然結果，尚難認被告另具傷害
    故意，應不另論罪，公訴人認被告另涉犯傷害罪，而與上開
    準強盜罪之間有想像競合之裁判上一罪關係，容有誤會，併
    此敘明。查被告前於82年間因搶奪案件，經臺灣高雄地方法
    院判處有期徒刑1年2月，於84年7月9日執行完畢。復於90年
    間因違反毒品危害防制條例案件，經臺灣高雄地法院判決並
    定應執行有期徒刑11月，於92年8月7日因縮短刑期執行完畢
    ，此有本院被告全國前案紀錄表在卷可按，其於有期徒刑執
    行完畢後5年之內，再犯本案之罪，係屬累犯，應依刑法第
    47條之規定加重其刑。
三、原審對被告論罪科刑，固非無見。惟查被害人丙○於原審雖
    證稱「歹徒有用一隻手企圖把我推開」等語，被告則否認有
    對被害人揮手之舉動。查被告縱如被害人所稱有用一隻手企
    圖將伊推開屬實，則雖有脫免逮捕之意，然此應屬掙脫之舉
    ，尚難認已達到施強暴之程度，原判決事實認被告當場揮動
    手臂以擺脫被害人之手，似認此亦屬對被害人施以強暴，自
    有未洽。被告上訴否認有以機車拖行被害人施強暴之行為，
    固無足採，惟原判決認被告有揮手施以強暴，既有可議，上
    訴意旨對此部分之指摘即非無理由，自應由本院將原判決撤
    銷改判。爰審酌被告之品性、智識程度、犯罪之動機、目的
    、手段，所生之危害及犯罪後之態度等一切情狀，科處如主
    文所示之刑。
據上論斷，應依刑事訴訟法第369條第1項前段、第364條、第299
條第1項前段，刑法第329條、第328條第1項、第47條，判決如主
文。
本案經檢察官張秋雲到庭執行職務。
中　　華　　民　　國　　94　　年　　8 　　月　　2 　　日
　　　　　　　　　刑事第十五庭審判長法　官  蔡永昌
　　　　　　　　　　　　　　　　　  法　官  陳榮和
　　　　　　　　　　　　　　　　　  法　官  蔡國在
以上正本證明與原本無異。
如不服本判決，應於收受送達後十日內向本院提出上訴書狀，其
未敘述上訴之理由者並得於提起上訴後十日內向本院補提理由書
（均須按他造當事人之人數附繕本）。
                                    書記官  耿鳳君
中　　華　　民　　國　　94　　年　　8 　　月　　2 　　日
附錄：本案論罪科刑法條全文
刑法第328條
意圖為自己或第三人不法之所有，以強暴、脅迫、藥劑、催眠術
或他法，至使不能抗拒，而取他人之物或使其交付者，為強盜罪
，處5年以上有期徒刑。
以前項方法得財產上不法之利益或使第三人得之者，亦同。
犯強盜罪因而致人於死者，處死刑、無期徒刑或10年以上有期徒
刑；致重傷者，處無期徒刑或7年以上有期徒刑。
第1項及第2項之未遂犯罰之。
預備犯強盜罪者，處1年以下有期徒刑、拘役或3,000元以下罰金
。
刑法第329條(準強盜罪)
竊盜或搶奪，因防護贓物、脫免逮捕或湮滅罪證，而當場施以強
暴脅迫者，以強盜論。
臺灣高等法院刑事裁定                94年度上訴字第1534號
  上  訴  人
  即  被  告  甲○○  男  42歲(民國○○年○月○○日生)
                      住高雄縣岡山鎮○○街16號(在押)
                      身分證統一編號:Ｚ000000000號
  指定辯護人  本院公設辯護人王永炫
上列被告因強盜等案件，本院於中華民國94年8月2日所宣示之判
決，有應更正部分，本院裁定如下：
    主  文
本件判決原本及正本事實欄第一項第6行「... 於93年12月29日
」，應更正為「... 於93年12月19日」。
    理  由
一、按判決有誤寫、誤算，或其類此之顯然錯誤者，或其正本與
    原本不符者，法院得以裁定更正之，民事訴訟法第232條第1
    項定有明文。上開規定，依大法官會議第43號解釋，於刑事
    訴訟法準用之。
二、本件判決原本及正本事實欄第1項第6行「... 於93年12月19
    日」，誤繕為「...93 年12月29日」，因無礙於犯罪事實之
    認定，自應依上開規定以裁定更正之，爰裁定更正如主文。
中　　華　　民　　國　　94　　年　　8 　　月　　12　　日
　　　　　　　　　刑事第十五庭審判長法　官  蔡永昌
　　　　　　　　　　　　　　　　　  法　官  陳榮和
　　　　　　　　　　　　　　　　　　法　官  蔡國在
以上正本證明與原本無異。
不得上訴。
                                    書記官  耿鳳君
中　　華　　民　　國　　94　　年　　8 　　月　　12　　日
